【裁判字號】    97,訴,3582
【裁判日期】    971128
【裁判案由】    偽造有價證券等
【裁判全文】
臺灣板橋地方法院刑事判決              97年度訴字第3582號
公  訴  人  臺灣板橋地方法院檢察署檢察官
被      告  乙○○
指定辯護人  本院公設辯護人  甲○○
上列被告因偽造有價證券案件，經檢察官提起公訴（97年度調偵
字第738號），本院判決如下：
    主  文
乙○○行使變造汽車駕駛執照、營業小客車駕駛人執業登記證，
足以生損害於公眾及他人，處有期徒刑參月，如易科罰金，以新
臺幣壹仟元折算壹日，如附表一所示之物沒收；又行使偽造私文
書，足以生損害於他人，處有期徒刑伍月，如易科罰金，以新臺
幣壹仟元折算壹日，如附表二所示之物沒收。應執行有期徒刑陸
月，如易科罰金，以新臺幣壹仟元折算壹日，如附表一、二所示
之物，均沒收，緩刑貳年。
    事  實
一、乙○○於民國92年間因向王振欽（另經臺灣板橋地方法院檢
    察署檢察官為不起訴處分確定）租用車牌號碼不詳之營業用
    小客車，而取得王振欽所有，原置於該車內之汽車駕駛執照
    及營業小客車駕駛人執業登記證。嗣乙○○基於行使變造特
    種文書之犯意，於95年11月25日下午4 時許，在臺北市中山
    區○○○路丙○○所經營之車行前，將上開駕駛執照、營業
    小客車駕駛人執業登記證上王振欽之照片取下，換貼自己之
    照片於該駕駛執照及營業小客車駕駛人執業登記證上，足生
    損害於王振欽及監理機關對於駕駛人管理之正確性。乙○○
    復基於行使偽造私文書及詐欺之犯意，於同日下午4 時15分
    許，持上開變造之駕駛執照、營業小客車駕駛人執業登記證
    進入丙○○所經營之車行內，向丙○○謊稱係「王振欽」本
    人，冒用「王振欽」之名義為承租人，欲向丙○○承租營業
    小客車，並接續偽造「王振欽」之署名2 枚於「計程車租賃
    契約書」，偽造「王振欽」之署名1 枚於「授權書」上，作
    成不實之私文書持交丙○○而行使，並接續偽造「王振欽」
    署名2 枚於未記載面額之本票1 紙，作成不實之私文書交付
    丙○○供作擔保之用而行使，致丙○○陷於錯誤，誤以為乙
    ○○確係「王振欽」本人，而交付車牌號碼606-DE號營業用
    小客車予乙○○使用，足以生損害於王振欽及丙○○之權益
    。詎乙○○於取得上開營業小客車後，嗣未依約支付丙○○
    65,000元之租金，復避不見面，丙○○始知受騙。
二、案經丙○○告訴臺灣板橋地方法院檢察署檢察官偵查起訴。
    理  由
壹、程序部分：
    按被告以外之人於審判外之陳述，雖不符刑事訴訟法第159
    條之1 至第159 條之4 之規定，而經當事人於審判程序同意
    作為證據，法院審酌該言詞陳述或書面陳述作成時之情況，
    認為適當者，亦得為證據；當事人、代理人或辯護人於法院
    調查證據時，知有刑事訴訟法第159 條第1 項不得為證據之
    情形，而未於言詞辯論終結前聲明異議者，視為有前項之同
    意，刑事訴訟法第159 條之5 第1 項、第2 項分有明文。經
    查，本判決下列所引用之被告以外之人於審判外之陳述（包
    括書證），檢察官、被告及辯護人於本院言詞辯論終結前均
    未聲明異議，本院審酌上開證據資料製作時之情況，尚無違
    法不當及證明力明顯過低之瑕疵，亦認為以之作為證據應屬
    適當，故揆諸前開規定，認前揭證據資料有證據能力。
貳、實體部分：
一、訊據被告乙○○固不否認有於上揭時、地變造「王振欽」之
    汽車駕駛執照及營業小客車駕駛人執業登記證後，冒用「王
    振欽」之名義為承租人，並在「計程車租賃契約書」、「授
    權書」及「本票」上偽造「王振欽」之簽名，並持以向丙○
    ○行使之事實，惟矢口否認有何詐欺之犯行，辯稱：丙○○
    知悉伊並非王振欽本人，亦知悉伊持變造之「王振欽」汽車
    駕駛執照及營業小客車職業登記證租車云云。經查：上揭犯
    罪事實，業據告訴人丙○○於偵訊時指稱歷歷（詳97年度他
    字第2040號偵查卷第12頁），並有計程車租賃契約書、授權
    書、本票（均為影本）各乙紙（詳前開偵查卷第5-8 頁）在
    卷可按，足徵告訴人丙○○之指述尚非虛妄。是本件事證明
    確，被告犯行洵堪認定，應依法論科。
二、按刑法第201 條第1 項規定之偽造有價證券罪，並未有處罰
    未遂犯之明文，必也既遂犯始得以該項罪名相繩，而支票之
    發票人、發票日、金額為絕對應記載事項，苟欠缺應記載事
    項之一者，除有票據法第11條第2 項未完成票據法則之適用
    外，該支票為無效之票據，此觀之票據法第11條前段、第12
    5 條之規定甚明。查本件被告偽造「王振欽」署名2 枚於本
    票上，惟該本票並未有金額之記載，欠缺票據應記載事項，
    並非有效票據之有價證券，惟該本票仍具有擔保證明丙○○
    與「王振欽」間租賃關係之目的，只能視為私文書。是核被
    告乙○○所為，係犯刑法第216 條、212 條之行使變造特種
    文書罪、同法第216 條、第210 條之行使偽造私文書罪及同
    法第339 條第1 項之詐欺取財罪。至被告所為在本票上偽簽
    「王振欽」署名之犯行，如前所述，應係涉犯刑法第210 條
    之偽造私文書罪，起訴書認此部分被告所為係犯偽造有價證
    券罪，即有未洽，惟因基本社會事實同一，爰依法變更起訴
    法條。被告偽造署押之行為係偽造私文書之部分行為，而其
    偽造後持以行使，其偽造之低度行為已為行使之高度行為所
    吸收，均不另論罪。被告先後於「計程車租賃契約書」、「
    授權書」、「本票」上偽造如附表二所示之署名，係於密切
    接近之時間及同地實施，侵害同一之法益，各行為之獨立性
    極為薄弱，依一般社會健全觀念，在時間差距上，難以強行
    分開，應視為數個舉動之接續施行，合為包括之一行為予以
    評價，屬接續犯。又被告一行為同時觸犯上開行使偽造私文
    書及詐欺取財二罪，為想像競合犯，應從一重之行使偽造私
    文書罪處斷。又被告所犯上開行使偽造私文書罪及行使變造
    特種文書罪，犯意各別，行為互殊，應分論併罰。爰審酌被
    告素行尚佳，有臺灣高等法院被告前案紀錄表乙份附卷可稽
    ，兼衡其犯罪之動機、目的、手段、品行、所生危害暨坦承
    部分犯行之犯後態度等一切情狀，分別量處如主文所示之刑
    ，暨定其應執行刑，並均諭知如易科罰金之折算標準，以資
    懲儆。至附表二所示被告於「計程車租賃契約書」上偽造之
    「王振欽」署名2 枚，於「授權書」上偽造之「王振欽」署
    名1 枚，於「本票」上偽造之「王振欽」署名2 枚，均為偽
    造之署名，皆應依刑法第219 條規定沒收之。又附表一被告
    變造「王振欽」之汽車駕駛執照、營業小客車駕駛人執業登
    記證上被告之照片2 張，為被告所有，且為被告供本件犯罪
    所用之物，雖未扣案，然不能證明業已滅失，爰依刑法第38
    條第1 項第2 款規定宣告沒收。末查被告前受有期徒刑以上
    刑之宣告，執行完畢後，5 年以內未曾受有期徒刑以上刑之
    宣告，有前揭臺灣高等法院被告前案紀錄表乙份在卷可按，
    被告於犯罪後業與告訴人丙○○成立調解，此有其所提之臺
    北縣板橋市調解委員會調解書乙份附卷可稽，足見被告經本
    次罪刑之宣告後，已知所警惕，而無再犯之虞，經此次起訴
    審判之教訓，當能知所警惕，信無再犯之虞，本院認為前開
    對其宣告之刑，以暫不執行為適當，爰宣告緩刑2 年，以啟
    自新。
據上論斷，應依刑事訴訟法第299 條第1 項前段、第300 條，刑
法第216 條、第210 條、第212 條、第339 條第1 項、第55條、
第41條第1 項前段、第51條第5 款、第219 條、第38條第1 項第
2 款、第74條第1 項第2 款，刑法施行法第1 條之1 第1 項、第
2 項前段，判決如主文。
本案經檢察官吳宗光到庭執行職務。
中    華    民    國    97    年    11    月    28    日
                  刑事第十四庭審判長  法  官  李幼妃
                                      法  官  張紹省
                                      法  官  鄭燕璘
以上正本證明與原本無異
如不服本判決，應於判決送達後10日內，向本院提出上訴書狀，
且上訴書狀應敘述具體理由，而上訴書狀未敘述上訴理由者，應
於上訴期間（即自收受判決書之翌日起算10日）屆滿後20日內補
提理由書。
中    華    民    國    97    年    11    月    28    日
                                     書記官   陳筱惠
附表一：
┌────────────────┬───────────┐
│變造「王振欽」汽車駕駛執照及營業│貳張                  │
│小客車駕駛人執業登記證上被告之照│                      │
│片                              │                      │
└────────────────┴───────────┘
附表二：
┌──┬─────────────┬───────────┐
│編號│    文  書  名  稱        │   偽造之署名及數量   │
├──┼─────────────┼───────────┤
│ 一 │計程車租賃契約書          │偽造之「王振欽」署名貳│
│    │                          │枚                    │
├──┼─────────────┼───────────┤
│ 二 │授權書                    │偽造之「王振欽」署名壹│
│    │                          │枚                    │
├──┼─────────────┼───────────┤
│ 三 │本票                      │偽造之「王振欽」署名貳│
│    │                          │枚                    │
└──┴─────────────┴───────────┘


司法院資訊處製作；財團法人民間司法改革基金會備份。
